臺灣屏東地方法院刑事判決　　　　　　　 94年度訴字第141號
公　訴　人　臺灣屏東地方法院檢察署檢察官
被　　　告　乙○○
指定辯護人　本院公設辯護人　丁○○
被　　　告　丙○○
指定辯護人　施旭錦律師
上列被告因違反毒品危害防制條例案件，經檢察官提起公訴（94
年度偵字第425 號），本院判決如下：
    主  文
乙○○、丙○○共同販賣第三級毒品未遂，乙○○處有期徒刑
年，丙○○處有期徒刑貳年捌月，扣案之愷他命伍包（含袋毛重
參點捌玖陸公克）、NOKIA 牌行動電話壹支（含SIM 卡，門號：
0000000000號）均沒收。
    事  實
一、乙○○與丙○○係國中同學，均明知愷他命為毒品危害防制
    條例所定之第三級毒品，不得非法販賣，乙○○因知悉丙○○曾在網路上向他人購買愷他命，且認為販賣愷他命獲利頗
    豐，竟於民國94年1 月7 日某時，在屏東縣屏東市○○路「
    巨蛋網咖」上網，以「騎螞蟻甩尾」之代號，登入「南灣～
    屏東夜語」網站之「屏東夜語」聊天室，伺機尋找買主，適
    任職高雄市政府警察局左營分局之員警甲○○以「楓之～NO
    神」之代號登入該聊天室，並自與第3 人「綠茶綠茶飛」之
    交談中得知代號「騎螞蟻甩尾」之人涉有販賣毒品嫌疑，即
    自同日18時24分起，向代號「騎螞蟻甩尾」之乙○○詢以「
    是否有販賣何東西？」，乙○○答以「褲子」（意即愷他命
    ）、「給你1100」、「要ㄇ～」，表示願以5 公克5,500 元
    之代價出賣愷他命予甲○○，並提供其行動電話號碼
    0000000000予甲○○作為聯絡之用，嗣員警撥打該行動電話
    號碼與乙○○聯絡，佯向其購買第三級毒品愷他命5 公克，
    並為誘捕之而與其相約於94年1 月11日14時30分許，在屏東
    市中山公園內交易。另丙○○於同月9 日晚上12時許，在屏
    東縣萬大橋下，原以自行施用為目的，以新臺幣（下同）
    10,000元之代價，向真實姓名不詳網路代號「小楓仔」之人
    ，購買第三級毒品愷他命約11公克，丙○○並即將購得的愷
    他命分裝為11包，其中4 包業於同年月10日、11日施用殆盡
    ，然因覺該批購入之毒品品質不良，而經乙○○向丙○○告
    以其已於網路聊天室上找到欲購買愷他命之人後，乙○○與
    丙○○即基於意圖營利及販賣第三級毒品愷他命之犯意聯絡
    ，先由丙○○於同年月10日3 時許，在丙○○家門口，交付
    上開愷他命5 包予乙○○，約定乙○○售出後，丙○○可得
    5,000 元，乙○○每包則可得100 元，共計500 元之利潤，
    嗣於同年月11日12時許，乙○○以電話告知丙○○與「楓之
    ～NO神」約定交易愷他命之時間、地點，乙○○即攜帶上開
    愷他命5 包與丙○○一同前往屏東市中山公園等候，惟於同
    日15時10分許，尚未交付愷他命之際，即遭員警當場表明身
    分後逮捕查獲，並自乙○○身上扣得愷他命5 小包（含袋毛
    重3.896 公克）及NOKIA 牌行動電話1 支（含SIM 卡，門號
    ：0000000000號），自丙○○身上扣得愷他命1 小包（含袋
    毛重0.747 公克）及專供施用愷他命之器具「Ｋ板」1 面。
二、案經高雄市政府警察局左營分局報告臺灣屏東地方法院檢察
    署檢察官偵查起訴。
    理  由
壹、程序部分
一、按被告以外之人於檢察事務官、司法警察官或司法警察調查
    中所為之陳述，與審判中不符時，其先前之陳述具有較可信
    之特別情況，且為證明犯罪事實存否所必要者，得為證據，
    刑事訴訟法第159 條之2 定有明文。本件證人即共同被告丙○○先於警詢時陳稱，提供施用剩下的5 包愷他命供被告乙○○販賣，與乙○○一起去賣愷他命，可分得5,000 元等語
    。證人即共同被告乙○○先於警詢時陳稱，有與「楓之～NO
    神」在網路上對話，後與丙○○一起去中山公園等候買家販
    賣愷他命，交易完畢要給丙○○5,000 元，自己賺500 元等
    語，嗣二人於本院審理時均改稱：只是去屏東市中山公園施
    用愷他命，並未販賣云云，前後證述不符。本院審酌該2 證
    人於警詢時所為之陳述，因該時距離案發時間較近，記憶較
    深刻清晰，且尚無心詳細考量證詞對自己或他人所生之利害
    關係，應與事實較為相合。況該2 證人之警詢筆錄，經本院
    勘驗警詢錄音帶，並製作譯文核對之結果，經核亦與警詢筆
    錄大致相符，該2 證人於本院審理中亦自承，確有為警詢筆
    錄記載之陳述，該2 證人之警詢筆錄顯具有較可信之特別情
    況，且為證明犯罪事實存否所必要，自得為本案之證據。
二、被告乙○○雖辯稱製作警詢筆錄時，因施用毒品、意識不清
    ，該筆錄不具任意性之云云。惟查被告乙○○、丙○○於94
    年1 月11日15時10分經警逮捕後，於同日17時55分接受警詢
    時即均表示因疲倦不願接受詢問，警方因而未再加以詢問，
    而係於翌日9 時30分許，被告丙○○，始就本案事實接受詢
    問，被告乙○○則於翌日10時30分許，始就本案事實接受詢
    問，是被告2 人自遭逮捕時起至正式接受警詢時，已經過約
    15小時以上之休息時間；又經本院勘驗前開被告2 人於94年
    1 月12日接受警詢時之警詢錄音帶，警方於為權利告知後，
    即採一問一答之方式進行詢問，警詢筆錄內容與警詢錄音內
    容相互吻合，且多數係由被告2 人就單一問題為具體陳述，
    並非由警方事先設題，而由2 被告單純回答「是」，又被告
    2 人回答問題之語氣平緩而流暢，內容明確而詳細，警詢過
    程並無任何刑求逼供或不法情事存在，有前開警詢錄音帶譯
    文1 份可參，警方亦提供食物、飲料與2 被告等情，並據證
    人甲○○結證明確，且被告丙○○、乙○○於檢察官第1 次
    偵訊時，仍明確供承販賣愷他命，及2 人一同前往交易毒品
    等情，復確認於警局製作之筆錄實在，並未向檢察官指稱警
    方有何不法取供之情形，此與被告於本院審理時辯稱警詢自
    白不具任意性之情節，顯然有所齟齬。綜上所述，被告2 人
    於警詢及檢察官偵查時之自白，具有任意性，得採為本案論
    罪之證據。
三、按刑事偵查技術上所謂之「釣魚」，係指對於原已犯罪或具
    有犯罪故意之人，以設計引誘之方式，使其暴露犯罪事證而
    加以逮捕或偵查而言，此項誘捕行為，若係由司法警察（官
    ）發動，因係司法警察（官）職務上之偵查行為，並無故入
    人罪之教唆犯意，更不具使人發生犯罪決意之行為，此與被
    誘人原不具犯罪之故意，純因司法警察（官）之設計陷阱而
    萌生犯罪之故意，進而實施犯罪行為，此時司法警察（官）
    之目的僅在求辦案之績效，手段難謂正當，且已逾越偵查犯
    罪之必要程度，顯然違反憲法對於基本人權之保障之陷害教
    唆迥然不同，於此，以「釣魚」方式取得之證據資料，若不
    違背正當法定程序，且於公共利益之維護有其必要性者，法
    律不予禁止，原則上應認為有證據能力。本件警方於網路上
    接獲「綠茶綠茶飛」之線報，而於事實欄所載之聊天室，與
    被告乙○○對談，被告乙○○在警方詢問「你有在賣東西？
    ... 有啥？」時，即主動表示「褲子」（見警卷網頁對話第
    34頁），後並達成買賣契約，然未完成交易即被查獲而未遂
    ，綜合卷內證據資料，可見被告自始即有販賣毒品之故意，
    警方並無教唆入罪之情形，因此所取得之證據資料，既未違
    背正當法定程序，自有證據能力（最高法院93年度台上字第
    5894、1704號判決均採相同意見）。
四、另警方列印之網路交談資料並非供述證據，自無傳聞法則之
    適用，至警方是否有擇取不利於被告之談話紀錄，應係證據
    憑信力之問題，與證據能力無關，附此敘明。
貳、實體部分
一、被告乙○○部分
    訊據被告乙○○固坦承其行動電話號碼為0000-000000 號，
    及於94年1 月7 日，以「騎螞蟻甩尾」之代號，登入「南灣
    ～屏東夜語」網站之「屏東夜語」聊天室，與代號「楓之～
    NO神」之員警甲○○談論關於販賣愷他命事宜，又於同年月
    11日下午攜帶愷他命5 小包與丙○○前往屏東市中山公園，
    並遭警逮捕，而在其身上查扣得第三級毒品愷他命等事實不
    諱，惟矢口否認有何販賣第三級毒品犯行。經查：
（一）前開被告乙○○於94年1 月7 日，在「屏東夜語」聊天室
      ，約定販賣第三級毒品愷他命予代號「楓之～NO神」之員
      警甲○○，並告以其所有之行動電話號碼，嗣經甲○○與
      其聯絡後，約於同年月11日前往屏東市中山公園交易，嗣
      於交易當場，尚未交付毒品之際即為警逮捕，並扣得愷他
      命5 小包之事實，業據被告乙○○於警詢時供認明確，核
      與證人甲○○於偵查中及本院審理時證述情節相符，且有
      前揭屏東夜語聊天室交談內容列印資料8 頁附卷可稽，又
      扣案之愷他命5 小包（含袋毛重3.869 公克）經送驗後確
      呈含有Ketamine（即俗稱愷他命）之第三級毒品成分，亦
      有行政院衛生署管制藥品管理局檢驗成績書1 紙在卷為憑
      。
（二）被告乙○○嗣於偵訊時雖改稱：警察在網路上問別人，才
      知道我的電話，我在網路上有跟他說要問我朋友是否有，
      如有需要我可以調貨給他云云，又於本院訊問及審理時改
      稱：我被抓之前有吸食愷他命，所以神智不清，我當天是
      要到中山公園吸食毒品，是警員主動跑來與伊聊天云云，
      惟查依卷附被告乙○○與甲○○於94年1 月7 日交談內容
      列印資料所示，被告乙○○於當時業向甲○○表示出售愷
      他命之價格，並於當時即提供其0000000000號行動電話予
      甲○○，且屢次催促甲○○答覆購買與否，與被告乙○○
      所辯顯然有異；且被告乙○○於警詢時就其如何取得前開
      愷他命5 小包之供述，與證人即共同被告丙○○於警詢時
      證稱：乙○○於94年1 月10日凌晨3 點，打電話跟我說他
      網路上有人要跟他調5 包貨，明天（即同年月11日）要交
      易，我就在我家外面拿5 包愷他命給他，11日中午他打電
      話說在中山公園，我就陪他過去了，因為他說拿到錢就會
      給我5 千等語，就時間、地點等細節均互核相符；又被告
      乙○○於94年1 月11日15時10分經警逮捕後，於同日17時
      35分接受警詢時即表示因疲倦不願接受詢問，警方因而未
      再加以詢問，而係於翌日10時30分許，始經警就本案事實
      詢問被告乙○○，是被告乙○○於正式接受警詢前，已經
      過約16小時之休息，再經本院勘驗前開被告於94年1 月12
      日接受警詢時之警詢錄音帶，警方於為權利告知後，即採
      一問一答之方式進行詢問，且被告乙○○就其於聊天室中
      販賣愷他命之經過、毒品來源、自己可因而獲利500 元、
      前往中山公園交易之過程，均交待清楚詳細，並未見有何
      因神智不清而胡言亂語之情形，相較於被告乙○○於偵訊
      及本院訊問、審理時前揭反覆矛盾之辯詞，自應以其於警
      詢時之供述為可採，堪認被告乙○○於94年1 月11日前往
      中山公園前即有出賣第三級毒品愷他命之犯意，且其確有
      藉販賣毒品以營利之意圖無訛。
（三）被告乙○○雖另辯稱：伊在網路上並未直接說賣愷他命，
      是警員一直主動詢問販賣愷他命的事云云，證人即共同被
      告丙○○並於本院審理時證稱：代號中有「NO」者，表示
      神智不清、茫茫的意思，幾乎都是施用毒品的，惟查，依
      目前術語，「褲子」即指第三級毒品愷他命，業據被告乙○○於警詢時供承明確，並據證人甲○○證述屬實。且一
      般人上網至聊天室聊天所使用之代號千奇百怪，並不一定
      有何特殊意涵，而「NO」字對一般人而言，亦無從知悉是
      否與毒品有關，證人甲○○亦結證稱：「楓之～NO神」沒
      有特別意思，是我自己設的ID，看不出來跟毒品有關等語
      明確；又現今網路購物之風氣雖發達，販售之物品亦五花
      八門，然一般所交易者仍係可合法流通之物品，且販賣毒
      品係嚴重觸犯刑罰法律之行為，客觀上，一般上網聊天之
      人如非原本即有販賣毒品之主觀犯意，尚不致因他人之代
      號中有「NO」，並詢以有無販賣何物暨售予他人之價格，
      即以「褲子」、「給你1100」答之。再觀之被告乙○○與
      「楓之～NO神」之對話內容，被告乙○○數度積極表示「
      給你1100」、「要ㄇ～」、「包你滿意」、「有要ㄇ～」
      、「5500」、「5 克」等語，顯與其所辯係警員一直主動
      詢問等語不相吻合，是被告乙○○所辯，尚不足採。
（四）再辯護人雖質疑警方未保留與被告乙○○電話聯絡之內容
      紀錄，而認無從得知警員並非陷害教唆等語，惟查被告乙○○於94年1 月7 日提供其行動電話號碼予代號「楓之～
      NO神」之警員甲○○前，雙方即已於網路聊天室談妥交易
      之物品、價格、數量，業有雙方對話之網頁資料可證，且
      該物品、價格、數量亦與同年月11日在屏東市中山公園實
      際交易者相同，並未再有何增減，有自被告乙○○身上起
      出之愷他命5 包可佐，證人甲○○亦證稱：我們認為在電
      話中談交易的時間、地點並非重點，所以沒有紀錄等語，
      是被告乙○○與警員既已就買賣之標的物及其價格等契約
      重要之點達成合意，其嗣後再以手機約定履行之時間、地
      點即對其販賣毒品犯意之形成及認定不生影響。從而，手
      機通聯紀錄之有無並不影響本案構成要件之成立，並非本
      案之必要證據，仍應依前開被告乙○○與警員於聊天室之
      交談內容，認被告乙○○於警員與其以手機交談前，即有
      販賣第三級毒品愷他命之犯行無訛。
（五）綜上所述，被告乙○○於警詢及第一次偵查中之自白，核
      與證人丙○○於警詢時之證述、證人甲○○於偵查中及本
      院審理時證述情節相符，且有前揭屏東夜語聊天室交談內
      容列印資料8 頁附卷可稽，又扣案之愷他命5 小包（含袋
      毛重3.869 公克）經送驗後確呈含有Ketamine（即俗稱愷
      他命）之第三級毒品成分，亦有行政院衛生署管制藥品管
      理局檢驗成績書1 紙在卷為憑，堪信其自白與事實相符，
      本案事證明確應依法論科。
二、被告丙○○部分
    被告丙○○雖坦承以自行施用為目的，於94年1 月9 日晚間
    前往屏東縣萬大橋下，向真實姓名不詳之網友，購買第三級
    毒品愷他命，及於94年1 月11日下午與乙○○前往屏東市中
    山公園，並遭警逮捕，而在其身上查扣第三級毒品愷他命1
    小包等事實不諱，惟亦矢口否認有何販賣第三級毒品犯行，
    辯稱只是到該公園施用毒品云云。經查：
（一）被告丙○○於94年1 月9 日晚上單獨前往屏東縣萬大橋旁
      向真實姓名不詳之人網路代號「小楓仔」之人，以10,000
      元之代價購買第三級毒品愷他命約11公克，嗣因認為購得
      之愷他命成分不佳，並經被告乙○○告以業於網路上尋得
      買主欲購買5 公克之愷他命，即與被告乙○○共同基於出
      售剩餘品質不佳之愷他命以營利之意圖，於同年月10日凌
      晨3 時許，在其住處外交付5 包愷他命予被告乙○○，並
      於同年月11日下午與乙○○前往屏東市中山公園，遭警逮
      捕，而在被告身上查扣第三級毒品愷他命1 小包之事實，
      業據被告丙○○於警詢及檢察官第一次偵訊時供認明確，
      核與證人即共同被告乙○○於警詢時證述之情節相符，為
      警查獲之經過並據證人甲○○於偵查中及本院審理時證述
      屬實。
（二）被告丙○○於檢察官第二次訊問時及本院訊問、審理時雖
      翻異前詞，改稱乙○○身上的5 包愷他命是於1 月8 、9
      日在萬大橋下向網友買的，1 公克800 元，買9 公克，我
      與乙○○一人出一半，因高雄的網友約乙○○見面，我們
      到中山公園就被捉了，我也不知道為什麼，並以其於接受
      警詢時神智不清云云置辯，惟查被告丙○○於警詢時，警
      方並無以不正方式取供之情形，業據證人甲○○證述明確
      ，且被告丙○○接受警詢之時間係在被告乙○○之前，有
      各該警詢筆錄可佐，其就自己購買愷他命之時間、就「騎
      螞蟻甩尾」即乙○○於網路上販賣愷他命、毒品來源、交
      易毒品的時間前往中山公園交易之過程，均交待清楚詳細
      ，並未見有何因神智不清而胡言亂語之情形，亦有本院勘
      驗後製作之警詢錄音帶譯文可證，若被告於接受警詢時，
      已然神智不情，豈有對毒品之販入及販出等細節事項，為
      如此具體詳盡敘述之可能！
（三）而被告丙○○於警詢及第一次偵查中之自白，核與證人乙○○於警詢時之證述、證人甲○○於偵查中及本院審理時
      證述情節相符，且有前揭屏東夜語聊天室交談內容列印資
      料附卷可稽，又扣案之愷他命5 小包（含袋毛重3.869 公
      克）經送驗後確呈含有Ketamine（即俗稱愷他命）之第三
      級毒品成分，亦有行政院衛生署管制藥品管理局檢驗成績
      書1 紙在卷為憑，堪信其意圖營利販賣愷他命之自白與事
      實相符，本案事證明確應依法論科。
三、被告乙○○、丙○○既有販賣毒品之故意，且已著手實施販
    賣毒品之行為，因而當場遭員警逮獲致未能真正完成買賣毒
    品之行為，核其所為係犯毒品危害防制條例第4 條第6 項、
    第4 項之販賣第三級毒品未遂罪。被告乙○○、丙○○間就
    販賣毒品之犯行，有犯意聯絡、行為分擔，應論以共同正犯
    。又該2 被告著手於販賣毒品構成要件行為之實行，然未經
    交付即為警查獲而不遂，為未遂犯，爰依刑法第25條第2 項
    按既遂犯之刑減輕其刑。爰審酌毒品對我國社會之安寧秩序
    及國人之身心健康可能產生之危害至鉅，政府三申五令禁絕
    毒品交易，被告竟仍意圖營利，販賣毒品，助長毒品之流通
    與氾濫，且利用便捷之電腦網路從事販售毒品之行為，雖此
    部分未能得逞，然被告2 人未能坦承販賣第三級毒品之犯行
    ，難認具有悔意，惟念及被告並無任何前科紀錄，有臺灣高
    等法院被告前案紀錄表1 紙在卷可稽，其為本案犯罪行為時
    ，分別年僅22、23歲，年輕識薄，思慮容有不周，未思及所
    犯之嚴重性，販賣毒品之數量亦非龐大，其中被告乙○○為
    謀議之人，其犯罪情節較被告丙○○為重等一切情狀，因認
    檢察官具體求刑有期徒刑6 年，尚屬過重，故分別就2 被告
    量處如主文所示之刑，以資懲儆。
四、末按刑罰乃國家對於犯罪之人，以剝奪其私人法益之手段，
    所加之公法上制裁，其種類依刑法第33條、第34條之規定，
    有死刑、無期徒刑、有期徒刑、拘役、罰金5 種主刑及褫奪
    公權、沒收2 種從刑；至於行政刑罰及行政秩序罰（狹義之
    行政罰），皆係為維持行政上之秩序，達成國家行政之目的
    ，對於違反行政上義務者所科之制裁。兩者區別之標準，在
    於所生法律效果之不同，行政刑罰係對於違反行政法規所規
    定之行政義務者，科以刑法上所定刑名之處罰，若非以刑法
    上之刑名處罰者，即為行政秩序罰，如拘留、罰鍰、勒令歇
    業、沒入等。行政刑罰既以刑法上之刑名作為制裁之方法，
    依刑法第11條前段之規定，應有刑法總則之適用，本質上屬
    於刑罰，故行政法上有刑罰之規定者，應屬特別刑法之範圍
    。一般刑罰及行政刑罰，屬於法院處斷之權限，由法院依刑
    事訴訟程序裁判之，而行政秩序罰科罰之主體，通常為行政
    機關，僅少數例外，例如依社會秩序維護法規定，影響人民
    權益較為重大之制裁如拘留及勒令歇業等，由地方法院之簡
    易庭裁罰。而藥事法第79條第1 項規定：「查獲之偽藥或禁
    藥，沒入銷燬之」，上開沒入銷燬之規定，係列於藥事法第
    8章「稽查及取締」內，而非列於第9章之「罰則」，其性質
    應屬行政秩序罰，屬行政機關依行政程序科罰之權限，法院
    自不得越權於判決內諭知沒入銷燬（最高法院92年度台上字
    第2118號判決可資參照）。本件扣案第三級毒品愷他命5 包
    （含袋毛重3.896 公克）係查獲之毒品，依毒品危害防制條
    例第18 條 第1 項後段「查獲之第三、四級毒品及製造或施
    用毒品之器具，無正當理由而擅自持有者，均沒入銷燬」之
    規定，本諸前述判決之意旨，尚不得由本院為沒入銷燬此行
    政罰之諭知。惟該扣案之愷他命5 包及NOKIA 牌行動電話1
    支（含SIM 卡，門號：0000000000號）既係被告所有供販賣
    毒品之犯罪所用之物，仍應依毒品危害防制條例第19條第1
    項之規定，予以宣告沒收。
五、另自丙○○身上扣得愷他命1 小包（含袋毛重0.747 公克）
    非本案欲販賣之毒品及專供施用愷他命之器具「Ｋ板」1 面
    亦與本案犯行無關，故不另為沒收之諭知，附此敘明。
據上論斷，應依刑事訴訟法第299條第1項前段，毒品危害防制條
例第4 條第3 項、第6 項、第19條第1 項，刑法第11條、第28條
、第25條第2 項前段，判決如主文。
本案經檢察官葉容芳到庭執行職務。
中　　華　　民　　國　　94　　年　　12　　月　　30　　日
                  刑事第五庭    審判長法  官   石家禎
                                      法  官   楊文廣
                                      法  官   李宜娟
以上正本證明與原本無異。
如不服本判決應於收受本判決送達後10日內向本院提出上訴書狀
，其未敘述上訴理由者，並得於提起上訴後10日內向本院補提理
由書狀（均須按他造當事人之人數附繕本）「切勿逕送上級法院
」
                                      書記官  林香如
中　　華　　民　　國　　95　　年　　1 　　月　　2 　　日
